臺灣高雄地方法院交通事件裁定　　　　100年度交聲字第361號
原處分機關　高雄市政府交通局
法定代理人　王國材
異　議　人　郭明雄
上列異議人即受處分人因違反道路交通管理處罰條例案件，不服
高雄市政府交通局民國100 年1 月26日所為之處分（原處分案號
：高市交裁字第裁32-BBA522430號），聲明異議，本院裁定如下
：
    主  文
異議駁回。
    理  由
一、原處分意旨略以：異議人即受處分人郭明雄於民國99年6 月
    4 日上午5 時0 分許，駕駛車牌號碼2682-WS 號自用一般小
    客車，行經高雄市○○○路與凱旋二路口有燈光號誌管制之
    交岔路口時，因不遵守道路交通標線之指示之違規行為，依
    道路交通管理處罰條例第60條第2 項第3 款規定，裁處異議
    人罰鍰新臺幣（下同）900 元。
二、異議意旨略以：異議人於上揭時間，由五福路向東行駛，行
    經高雄市○○○路與凱旋二路口，看到對面有三個紅綠燈，
    分別為兩紅一綠，號誌難以分辨，且由中正路進入凱旋路、
    中正路、五福路口時，左邊車道地上標示進入五福路，頭上
    號誌標示五福路號誌右邊車道地上標示進入五福路，頭上號
    誌卻標示進入中正路號誌，頭上與地上之號誌標示不合，政
    府號誌設置錯誤，破壞人民對政府之信賴。爰依法聲明異議
    ，請求撤銷原處分等語。
三、按道路交通管理之稽查，違規紀錄，由交通勤務警察，或依
    法令執行交通稽查任務人員執行之。公路主管及警察機關就
    其主管業務，查獲違反道路交通管理之行為者，應本於職權
    舉發或處理之；依道路交通管理處罰條例第二章各條款規定
    舉發之違反道路交通管理事件，得由中央及直轄市公路主管
    機關委任所屬機關處罰，違反道路交通管理事件統一裁罰基
    準及處理細則第6 條、第7 條分別訂有明文。可知關於道路
    交通違規事件之處理，可分為舉發機關及處罰機關。所謂舉
    發機關，係指交通勤務警察或依法令執行交通稽查任務人員
    ，對於違反道路交通管理事件為稽查。所謂處罰機關，係指
    中央及直轄市公路主管機關，或其委任之所屬機關，對於舉
    發機關所移送之違反道路交通管理處罰條例之案件，依規定
    加以處罰。是各警察局交通大隊或公路警察局為舉發機關，
    並非處罰機關；而交通部公路總局高雄區監理所則為處罰機
    關，依舉發機關為舉發之違規情形，加以處罰。次按受處分
    人，不服第8 條主管機關所為之處罰，得於接到裁決書之翌
    日起20日內，向管轄地方法院聲明異議；又法院受理有關交
    通事件，準用刑事訴訟法之規定，道路交通管理處罰條例第
    87條第1 項、第89條前段分別定有明文。是按現行之制度，
    對依道路交通管理處罰條例所為之處罰不服者，係向法院聲
    明異議，由法院設交通法庭或指定專人辦理，審理程序準用
    刑事訴訟法之規定，並以高等法院為終審法院。本件異議人
    就其於99年6 月4 日上午5 時0 分許，駕駛車牌號碼2682-W
    S 號自用一般小客車，行經高雄市○○○路與凱旋二路口有
    燈光號誌管制之交岔路口時，經警依採證照片逕行舉發，再
    經由主管機關即高雄市政府交通局進行裁罰後，異議人不服
    ，得於接到裁決書之翌日起20日內向本院聲明異議，而非適
    用行政程序，核先說明。
四、按駕駛人駕駛汽車，應遵守道路交通標誌、標線、號誌之指
    示；汽車行駛至交岔路口，其行進、轉彎應遵守燈光號誌；
    車輛面對「圓形紅燈」之行車管制號誌係表示禁止車輛通行
    ，並不得超越停止線或進入路口，道路交通安全規則第90條
    前段、第102 條第1 項第2 款，道路交通標誌標線號誌設置
    規則第206 第5 款第1 目分別定有明文。再者，汽車駕駛人
    ，駕駛汽車不遵守道路交通標誌、標線、號誌之指示者，處
    900 元以上1,800 元以下罰鍰，道路交通管理處罰條例第60
    條第2 項第3 款定有明文。又在劃設有停止線而又有燈光號
    誌兩種設施之交岔路口應自停止線起算。有繪設路口範圍者
    ：車輛無視於紅燈警示，有穿越路口之意圖，而車身已伸入
    路口範圍亦視同闖紅燈；若僅伸越停止線而未達路口範圍者
    ，則視為不遵守標線指示，此有交通部67年5 月18日交路字
    第05341 號、82年4 月22日交路字第009811號函釋可資參照
    。經查：
  (一)本件異議人於99年6 月4 日5 時0 分43秒、44秒許，駕駛上
    開車輛，行經高雄市○○○路與凱旋二路口，為警依採證照
    片逕行舉發，並經原處分機關以不遵守道路交通標線之指示
    ，依道路交通管理處罰條例第60條第2 項第3 款規定，裁處
    罰鍰900 元，且異議人於紅燈亮啟44.7秒時，通過感應線圈
    啟動相機執行測照，並於預設間隔0.8 秒即紅燈亮啟45.5秒
    時，接續拍照等情，有高雄市政府警察局高市警交相字第BB
    A522430 號舉發違反道路交通管理事件通知單、高雄市政府
    交通局高市交裁字第裁號32-BBA522430號違反道路交通管理
    事件裁決書，及高雄市政府警察局交通警察大隊100 年2 月
    18日高市警交逕字第1000004775號函在卷可稽，並有違規採
    證照片2 張可資佐證，是上開事實，堪以認定。且依卷附違
    規採證照片2 張所示，該2 張照片分別於該路口燈光號誌紅
    燈亮啟後44.7秒及45.5秒攝得，於第1 張照片中，異議人駕
    駛之上開車輛車身已通過停止線，車身中央正橫跨在停止線
    上，於第2 張照片中，異議人駕駛之上開車輛後輪已即將越
    過停止線。可見異議人行經前開路口時，紅燈已亮起44秒以
    上之久，足徵在異議人尚未達該路口停止線時，號誌燈早已
    轉換為紅燈，異議人可隨時注意前方路口交通號誌及路口車
    況之情形，則異議人在未達路口停止線時應即注意到號誌為
    紅燈之狀態，卻仍超越停止線前行，後輪亦即將超越停止線
    ，但未進入路口範圍內。則依前揭交通部之函釋及上開說明
    ，應認本件異議人確有穿越路口之意圖，而其車身尚未伸入
    路口範圍，而屬不遵守標線指示之違規行為無疑。
  (二)異議人雖以前詞置辯。惟依常情，駕駛人進入路口前，判斷
    是否可以行進，當以該路口之號誌為斷，而非以後方較遠處
    之號誌為準。否則，在筆直大馬路上，如各路口號誌不連線
    ，駕駛人見較遠處有一綠燈號誌，即認可依該號誌行進，交
    通豈非大亂。而觀諸卷附違規採證照片2 張所示，異議人前
    方雖可見3 個號誌，然該3 個號誌有遠近之分，在異議人行
    進五福一路凱旋二路口之路口處，顯示2 個紅燈號誌，後方
    較遠處，始顯示綠燈號誌；且異議人既在該路口燈光號誌紅
    燈亮啟後44.7秒時，始進入該路口，足認異議人於通過該路
    口前，已有充裕之時間可以判斷該路口號誌為紅燈，不應捨
    近求遠，認可依後方之綠燈號誌通行。是縱使前開五福一路
    、凱旋二路路口可見3 個號誌，但僅該2 個紅燈號誌係屬該
    路口之號誌，異議人即應依該紅燈號誌之指示，於該路口停
    止線前停車。至異議人另爭執舉發路口燈號與地上標誌、標
    線設置有所不當，破壞人民對政府信賴等語，惟究應於何處
    所設置標誌、標線及號誌者，本屬主管機關行政裁量之權限
    ，用路人倘若認禁制標線之行政處分違法或失當而有所不服
    ，自得循序提起訴願及撤銷訴訟尋求救濟，惟於道路交通標
    誌、標線、號誌尚未變更前，仍有依法遵循之義務。且本件
    異議人係因未遵守紅燈號誌指示而違規，與地上標線內容為
    何不相衝突，地上標線內容並無影響於異議人於舉發路口應
    依紅燈號誌停車之法定義務。是異議人上開所辯，均無礙於
    對異議人違規行為之認定。
五、綜上所述，異議人於前揭時、地，駕駛上開車輛，於行經設
    有燈光號誌管制之交岔路口，不遵守標線指示之事實，應可
    認定，則原處分機關據此並援引上開道路交通管理處罰條例
    第60條第2 項第3 款規定，裁處罰鍰900 元，於法即無不合
    ，本件異議為無理由，應予駁回。
六、據上論斷，應依道路交通管理處罰條例第87條第2 項，道路
    交通事件處理辦法第18條，裁定如主文。
中    華    民    國   100    年    7     月    19    日
                  交通法庭    法  官  謝文嵐
以上正本證明與原本無異。
如不服本裁定應於送達後5日內向本院提出抗告狀。
中    華    民    國   100    年    7     月    19    日
                              書記官  鄒秀珍